臺灣高等法院民事判決　　　　　　　　 96年度重上字第266號
上　訴　人　庚○○
訴訟代理人　林志豪律師
複　代理人　徐明水律師
被　上訴人　乙○○（原名陳雪容）
　　　　　　丁○○
　　　　　　丙○○
　　　　　　戊○○
　　　　　　甲○○
　　　　　　己○○
共　　　同
訴訟代理人　古宏彬律師
上列當事人間第三人異議之訴事件，上訴人對於中華民國96年2
月8日臺灣板橋地方法院96年度重訴字第8號第一審判決提起上訴
，被上訴人並為訴之追加，經本院於96年7月17日言詞辯論終結
，判決如下：
    主      文
原判決廢棄。
被上訴人在第一審之訴駁回。
被上訴人丙○○追加之訴駁回。
第一、二審訴訟費用由被上訴人負擔。
    事      實
甲、上訴人方面：
壹、聲明：
一原判決廢棄。
二被上訴人在第一審之訴及追加之訴駁回。
貳、陳述：除與原判決記載相同者外，補稱略以：
一最高法院92年度台上字第2641號民事判決之案例事實係債權人
  於債務人死亡後，對債務人之繼承人依督促程序聲請發支付命
  令，債務人之繼承人未於支付送達後20日不變期間內就限定繼
  承為聲明異議，致該支付命令確定，基於督促程序屬非訟事件
  ，法院就當事人間權利義務存在與否僅做形式審查，對當事人
  程序保障程度不如訴訟事件周密，故肯認未於督促程序20日不
  變期間提出限定繼承抗辯之繼承人，於債權人聲請對其固有財
  產強制執行時，仍得提起第三人異議之訴。惟伊係以確定判決
  (臺灣士林地方法院〈下稱士林地院〉87年度重訴字第29號判
  決、臺灣高等法院95年度重上字第24號判決)為執行名義聲請
  強制執行，被上訴人於前開確定判決訴訟9年期間，隨時可提
  出限定繼承之抗辯，並無程序保障不周密之情事，自不得援用
  最高法院92年度台上字第2641號判決，認定被上訴人未於言詞
  辯論終結前為限定繼承之抗辯，迨伊取得無保留之判決，對被
  上訴人之固有財產強制執行時，仍得提起第三人異議之訴。
二最高法院68年台上字第718號、77年台抗字第143號判例肯認，
  限定繼承人僅就遺產之執行居於債務人之地位，如債權人就限
  定繼承人之固有財產聲請強制執行，應認限定繼承人為強制執
  行法第15條之第三人，得提起第三人異議之訴，請求撤銷強制
  執行程序，係以繼承法觀點出發，忽略誠信原則與確定判決既
  判力之失權效與遮斷效之法安定性、當事人間公平性、促進訴
  訟義務等訴訟法基本原理，並有悖於近年以程序保障為中心之
  民事訴訟架構，有重新檢討之必要。況且我國、日本學者通說
  及日本司法實務，皆已認定限定繼承人未於言詞辯論終結前為
  限定繼承之抗辯，即不得提起第三人異議之訴。是以，被上訴
  人未於確定判決訴訟程序言詞辯論終結前為限定繼承之抗辯，
  並不得提起第三人異議之訴。
、證據：除援用原審提出者外，補提竹下守夫著「請求異議之
    訴 (3)-限定繼承」乙文為證。
乙、被上訴人方面：
壹、聲明：
一上訴駁回。
二臺灣板橋地方法院 (下稱板橋地院）95年度執字第42545號強
  制執行事件就被上訴人丙○○所有坐落於臺北縣林口鄉○○段
  11-1號土地暨其上建號4565即門牌號碼臺北縣林口鄉○○路37
  6巷41號6樓之1建物所有權全部，所為之強制執行程序應予撤
  銷。
貳、陳述：除與原判決記載相同者外，補稱略以：
一被上訴人丙○○於日前收受板橋地院民事執行處民國96年4月
  16日板院輔95執公字第42545號函，調查丙○○所有坐落於臺
  北縣林口鄉○○段11-1地號土地暨其上建號4565即門牌號碼臺
  北縣林口鄉○○路376巷41號6樓之1建物所有權全部之房屋占
  有情形，可見上訴人於系爭強制執行事件中，已聲請強制執行
  丙○○所有上開房地，因丙○○係限定繼承人，且上開房地係
  丙○○於被繼承人陳良87年2月6日死亡前，於84年8月7日所購
  買，為丙○○之固有財產，上訴人並不得聲請強制執行，爰追
  加請求撤銷上開房地之強制執行程序。
二按在訴訟繫屬中，當事人死亡而由繼承人承受訴訟，該繼承人
  已繼受為當事人，固為該判決效力所及，然其繼承人之地位，
  並不因此而受影響，從而該繼承人如為限定繼承人時，仍只就
  所繼承遺產之範圍內對被繼承人之債務負其清償責任，此觀民
  法第1154條第1項規定自明，倘債權人執該判決為執行名義，
  對限定繼承人固有財產聲請強制執行時，限定繼承人自得提起
  第三人異議之訴，以排除強制執行，有最高法院68年台上字第
  718號判例可參。伊等既已聲請限定繼承，就被繼承人陳良之
  債務，自應僅就遺產之範圍內負清償責任，不因伊等未於確定
  判決訴訟程序言詞辯論終結前為限定繼承之抗辯，而認伊等已
  恢復單純繼承之地位。上訴人於系爭強制執行事件中強制執行
  伊等固有財產，依上開見解，伊自得提起第三人異議之訴。
、證據：除援用原審提出者外，補提板橋地院民事執行處96年
    4月16日板院輔95執公字第42545號函、建物及土地登記第二
    類謄本為證。
    理      由
壹、程序方面
    按在第二審上訴程序為訴之追加，非經他造同意，不得為之
    ，但請求之基礎事實同一者，不在此限，民事訴訟法第466
    條第1項但書、第255條第1項第2款定有明文。被上訴人丙○
    ○以伊為限定繼承人，對陳良之債務僅於遺產之限度內負清
    償責任，板橋地院95年度執字第42545號強制執行事件囑託
    臺北地院以95年度執助字第5896號強制執行事件，就伊對第
    三人崇友實業股份有限公司工程服務中心之薪資債權，及對
    第三人台北富邦商業銀行股份有限公司城東分公司之存款債
    權等伊之固有財產強制執行，依強制執行法第15條規定，訴
    請撤銷上開執行標的物之強制執行程序。嗣因上訴人復於上
    開執行程序中，聲請強制執行伊所有坐落於臺北縣林口鄉○
    ○段11-1號土地暨其上建號4565即門牌號碼臺北縣林口鄉○
    ○路376巷41號6樓之1建物所有權全部之房屋，上開房地亦
    係伊之固有財產為由，於本院追加撤銷上開執行標的物之強
    制執行程序，核屬請求之基礎事實同一，依上開說明，准予
    追加，合先敘明。
貳、實體方面
一被上訴人主張：上訴人持臺灣高等法院95年度重上字第24號確
  定判決，向板橋地院聲請強制執行（案列該院95年度執字第42
  545號強制執行事件)，並就被上訴人乙○○對第三人臺北縣
  土城市公所之薪資債權強制執行；就被上訴人丁○○對第三
  人日興工業社之薪資債權，及被上訴人丁○○所有如原判決附
  表（下稱附表）所示之不動產強制執行；就被上訴人丙○○
  所有坐落於臺北縣林口鄉○○段11-1號土地暨其上建號4565即
  門牌號碼臺北縣林口鄉○○路376巷41號6樓之1建物所有權全
  部之房屋強制執行，並囑託臺灣臺北地方法院 (下稱臺北地院
  )以95年度執助字第5896號強制執行事件，就被上訴人丙○○
  對第三人崇友實業股份有限公司工程服務中心之薪資債權，及
  對第三人台北富邦商業銀行股份有限公司城東分公司之存款債
  權強制執行；囑託士林地院以95年度執助字第3127號強制執
  行事件，就被上訴人戊○○對第三人臺北市內湖區公所之薪資
  債權強制執行；囑託士林地院以同上執行事件，就被上訴人
  甲○○對第三人彩鈺有限公司之租金債權及出資額債權，及就
  被上訴人甲○○所有如附表所示之不動產強制執行；囑託士
  林地院以上開執行事件，就被上訴人己○○對第三人彩鈺有限
  公司之出資額債權強制執行。惟系爭確定判決係上訴人以訴外
  人即伊等祖父陳良為被告，請求給付買賣價金，陳良於87年2
  月6日死亡後，其繼承人陳賢顯、陳賢文、陳賢煇、陳麗玉經
  士林地院於87年4月14日以87年度繼字第169號裁定准予限定繼
  承，嗣陳麗玉於87年4月24日死亡，其繼承人即被上訴人甲○
  ○、己○○亦經士林地院於87年7月15日以87年度繼字第253號
  裁定准予限定繼承，陳賢煇於89年7月3日死亡，其繼承人即被
  上訴人乙○○、戊○○、丙○○經臺灣桃園地方法院 (下稱桃
  園地院)於89年9月23日以89年度繼字第385號裁定准予限定繼
  承，陳賢顯於90年3月20日死亡，其繼承人即被上訴人丁○○
  並未聲請限定繼承，依最高法院77年台抗字第143號判例意旨
  ，伊等僅就遺產之執行居於債務人之地位，板橋地院95年度執
  字第42545號執行事件，及囑託臺北地院95年度執助字第5896
  號執行事件、士林地院95年度執助字第3127號執行事件所為強
  制執行之財產，係伊等之固有財產，並非伊等輾轉繼承自被繼
  承人陳良之財產，伊等就上開執行標的物有足以排除強制執行
  之權利等情，爰依強制執行法第15條規定，求為撤銷上開執行
  標的物之強制執行程序之判決。
二上訴人則以：本件第三人異議之訴之執行標的物固係被上訴人
  之固有財產，惟依我國、日本學者通說及日本司法實務見解，
  被上訴人既未於執行名義之言詞辯論終結前為限定繼承之抗辯
  ，即不得於伊持無保留之確定判決，對被上訴人之固有財產強
  制執行時，提起第三人異議之訴等語，資為抗辯。
三兩造不爭執事實
(一)上訴人持臺灣高等法院95年度重上字第24號確定判決，向板橋
  地院聲請強制執行（案列該院95年度執字第42545號），而上
  開確定判決係上訴人於87年1月19日以訴外人陳良為被告，起
  訴請求返還買賣價金，嗣陳良於87年2月6日死亡，乃由其繼承
  人陳賢章、陳賢文、陳賢煇、陳賢顯、陳麗玉受承訴訟，嗣因
  陳麗玉、陳賢煇、陳賢顯又先後於87年4月25日、89年7月3日
  及90年3月20日死亡，除陳賢顯之繼承人陳廖紅綢、陳雪卿、
  陳雪娥、陳雪鈴、陳雪琴、陳雪真已依法拋棄繼承外，分別由
  其餘繼承人即被上訴人丁○○、乙○○、丙○○、戊○○、甲
  ○○、己○○及訴外人范小真與陳建業承受訴訟（士林地院87
  年度重訴字第29號民事判決、臺灣高等法院95年度重上字第24
  號民事判決，原法院卷34-45頁）。
(二)被上訴人之祖父陳良於87年2月6日死亡，其繼承人陳賢顯、陳
  賢文、陳賢煇及陳麗玉經士林地院於87年4月14日以87年度繼
  字第169號裁定准予限定繼承，嗣陳麗玉於87年4月24日死亡，
  其繼承人即被上訴人甲○○、己○○經士林地院於87年7月15日
  以87年度繼字第253號裁定准予限定繼承，陳賢煇於89年7月3
  日死亡，其繼承人即被上訴人乙○○、戊○○、丙○○經桃園
  地院於89年9月23日以89年度繼字第385號裁定（起訴狀誤繕為
  253號裁定）准予限定繼承，陳賢顯於90年3月20日死亡，其繼
  承人即被上訴人丁○○並未向法院聲請限定繼承 (民事裁定，
  原法院卷46-49頁)。
(三)上訴人取得系爭執行名義之經過：上訴人於87年1月19日向士
  林地院起訴請求陳良返還買賣價金事件（案列該院87年度重訴
  字29號），因陳良於訴訟中死亡，由被上訴人承受後，乃主張
  被上訴人係概括繼承陳良之債務，求為命被上訴人連帶給付買
  賣價金之判決，士林地院於94年11月21日判決駁回上訴人之訴
  ，上訴人不服提起上訴，臺灣高等法院於95年8月9日以95年度
  重上字第24號民事判決將原判決廢棄，改依上訴人之主張，判
  命被上訴人連帶給付上訴人8,325,000元，及其中2,000,000元
  自81年4月1日起，其餘6,325,000元自81年5月8日起，均至清
  償日止按年息5%計算之利息，嗣因被上訴人未提起上訴而確定
  。又被上訴人於上開訴訟期間並未提出限定繼承之抗辯 (士林
  地院87年度重訴字第29號民事判決、臺灣高等法院95年度重上
  字第24號民事判決、兩造不爭，原法院卷34-45頁、本院卷65
  頁反面)。
(四)上訴人持臺灣高等法院95年度重上字第24號民事確定判決，向
  板橋地院聲請就下列標的為強制執行：1.被上訴人乙○○對第
  三人臺北縣土城市公所之薪資債權；2.被上訴人丁○○對第三
  人日興工業社之薪資債權，及其所有如附表所示之不動產；3.
  被上訴人丙○○所有坐落於臺北縣林口鄉○○段11-1號土地暨
  其上建號4565即門牌號碼臺北縣林口鄉○○路376巷41號6樓之
  1建物所有權全部之房屋，並囑託臺北地院以95年度執助字第5
  896號強制執行事件，就被上訴人丙○○對第三人崇友實業股
  份有限公司工程服務中心之薪資債權，及對第三人台北富邦商
  業銀行股份有限公司城東分公司之存款債權強制執行；4.囑託
  士林地院以95年度執助字第3127號強制執行事件，就被上訴
  人戊○○對第三人臺北市內湖區公所之薪資債權，被上訴人
  甲○○對第三人彩鈺有限公司之租金債權及出資額債權，及其
  所有如附表所示之不動產，被上訴人己○○對第三人彩鈺有
  限公司之出資額債權為強制執行。而上開執行標的物均係被上
  訴人之固有財產 (執行命令、板橋地院民事執行處96年4月16
  日板院輔95執公字第42545號函、建物及土地登記第二類謄本
  、兩造不爭，原法院卷17-20、23-32頁、本院卷48-51頁、65
  頁反面)。
四本件爭點及本院判斷
(一)按限定繼承之繼承人，就被繼承人之債務，唯負以遺產為限度
  之物的有限責任，故就被繼承人之債務為執行時，限定繼承人
  僅就遺產之執行居於債務人之地位，如債權人就限定繼承人之
  固有財產聲請強制執行，應認限定繼承人為強制執行法第15條
  之第三人，得提起第三人異議之訴，請求撤銷強制執行程序，
  最高法院75年度第4次民事庭會議決議（二）及77年台抗字第
  143號判例可資參照。蓋債務人之繼承人於強制執行程序中提
  出限定繼承之抗辯，而提起異議之訴，法院僅能將對於限定繼
  承人之固有財產強制執行部分撤銷，而對於因繼承所得部分，
  則不得排除執行，因此，所提起者應為第三人之訴，如採取得
  提起債務人異議之訴之見解，即須將全部之強制執行程序撤銷
  ，顯然超過限定繼承人提出限定繼承抗辯之本旨，尚非足取。
  查，被上訴人之祖父陳良於87年2月6日死亡，其繼承人陳賢顯
  、陳賢文、陳賢煇及陳麗玉已經士林地院裁定准予限定繼承，
  嗣陳麗玉於87年4月24日死亡，其繼承人即被上訴人甲○○、
  己○○亦經士林地院於87年7月15日裁定准予限定繼承，陳賢
  煇於89年7月3日死亡，其繼承人即被上訴人乙○○、戊○○、
  丙○○經桃園地院於89年9月23日裁定准予限定繼承，為兩造
  所不爭（如上述不爭事實(二)）。另陳賢顯於90年3月20日死亡
  ，其繼承人即被上訴人丁○○雖未向法院聲請限定繼承，惟因
  陳賢顯生前已經法院裁定准予限定繼承，是被上訴人丁○○就
  陳良之債務，亦僅負有以陳賢顯繼承陳良之遺產為限度之物的
  有限責任，同具有限定繼承之效力。而上訴人持臺灣高等法院
  95年度重上字第24號民事確定判決（下稱系爭執行名義），向
  板橋地院聲請及囑託就上述不爭事實(四)所列標的為強制執行，
  均為被上訴人之固有財產，乃兩造所不爭。因此，被上訴人以
  其等為限定繼承人，主張其等固有財產非系爭執行名義效力所
  及，縱然可採，所得提起之訴乃為第三人異議之訴，合先敘明
  。
(二)本件被上訴人即限定繼承人未於系爭執行名義之本案訴訟言詞
  辯論終結前為限定繼承之抗辯，經法院判命被上訴人無保留給
  付之判決後，得否於強制執行程序時是否得再為限定繼承之抗
  辯，而提起第三人異議之訴，厥為本件爭點之所在。查，
1.按當事人對於他造主張之事實，於言詞辯論時不爭執者，視同
  自認，民事訴訟法第280條第1項前段定有明文。又按確定判決
  之既判力，固以訴訟標的經表現於主文判斷事項為限，判決理
  由並無既判力，但法院於判決理由中，就訴訟標的以外，當事
  人主張之重要爭點，本於當事人辯論之結果已為判斷時，對此
  重要爭點所為之判斷，除有顯然違背法令，或當事人已提出新
  訴訟資料，足以推翻原判斷之情形外，應解為在同一當事人就
  該已經法院判斷之重要爭點，不得作相反之主張或判斷，始符
  民事訴訟上誠信原則，乃最高法院近來所持之見解（最高法院
  73年度台上字第4062號、84年度台上字第2530號、88年度台上
  字第2230號、92年度台上字第315號民事裁判可資參照）。本
  件上訴人於87年1月19日向士林地院起訴請求陳良返還買賣價
  金事件（案列該院87年度重訴字29號），因被告陳良於訴訟中
  死亡，由被上訴人承受後，乃主張被上訴人係概括繼承陳良之
  債務，求為命被上訴人連帶給付買賣價金之判決，而被上訴人
  之被繼承人陳賢顯、陳賢煇、陳麗玉及被上訴人甲○○、己○
  ○、乙○○、戊○○、丙○○雖先後在言詞辯論終結前已向法
  院聲請限定繼承，並經法院裁定准許在案，然渠等並未提出限
  定繼承（即僅以其繼承遺產清償債務）之抗辯，士林地院於94
  年11月21日為駁回上訴人起訴之判決，上訴人不服提起上訴，
  臺灣高等法院於95年8月9日以95年度重上字第24號民事判決將
  原判決廢棄，改依上訴人之主張，判命被上訴人連帶給付上訴
  人8,325,000元，及其中2,000,000元自81年4月1日起，其餘6,
  325,000元自81年5月8日起，均至清償日止按年息5%計算之利
  息，因被上訴人未提起上訴而確定，為兩造所不爭（如上述不
  爭事實(三)）。是依系爭執行名義所示，被上訴人於本案訴訟中
  不僅為當事人陳良之繼受人，且已承當本案訴訟，法院始為命
  連帶給付之判決。又被上訴人於承當本案訴訟後，對上訴人主
  張被上訴人係概括繼承陳良之債務乙節，既未予爭執，即應視
  同自認。因此，法院經由認事用法之職權行使，並本於兩造不
  爭之事實，判命被上訴人連帶給付買賣價金之無保留判決，被
  上訴人即應受其拘束。被上訴人於上訴人持系爭執行名義聲請
  強制執行時，始為限定繼承之抗辯，實有違誠信原則。次查，
  債務人未於本案訴訟言詞辯論終結前為消滅時效或抵銷之抗辯
  ，於執行名義成立後，仍得以債務另因時效或抵銷而消滅為由
  ，提起債務人異議之訴，乃因消滅時效或抵銷之抗辯，均屬足
  以使執行名義之請求權及執行力消滅之原因事實，乃攻擊性之
  抗辯理由，與限定繼承之效力僅得排除執行名義就限定繼承人
  之固有財產之強制執行，而非消滅執行名義之請求權及執行力
  ，與債權不存在、清償、免除等抗辯相似，同為防禦性之抗辯
  理由者，顯屬不同，自難比附援引。此等防禦性抗辯未於言詞
  辯論終結前主張者，僅得以再審程序為救濟。
2.最高法院68年台上字第718號判例謂：「在訴訟繫屬中，當事
  人死亡而由繼承人承受訴訟者，該繼承人已繼為當事人，固為
  該判決效力之所及，然其繼承人之地位，並不因此而受影響，
  從而該繼承人如為限定繼承人時，仍只就所繼承遺產之範圍內
  對被繼承人之債務負其清償責任，觀民法第一千一百五十四條
  第一項規定自明，倘債權人執該判決為執行名義，對其固有財
  產聲請強制執行時，限定繼承人自得提起第三人異議之訴，以
  排除強制執行。」。惟該判例旨在闡釋當事人死亡而由繼承人
  承受訴訟，因繼承人僅為承受訴訟人，其繼承人之地位自不因
  而受影響，故法院仍以被繼承人為債務人而為給付之判決。此
  與本件法院係以被上訴人為承受訴訟兼承當訴訟人，而為判命
  被上訴人連帶給付之系爭執行名義尚屬有間。又同院75年度第
  4次民事庭會議決議（二）及77年台抗字第143號判例謂：「限
  定繼承人僅就遺產之執行居於債務人之地位，如債權人就限定
  繼承人之固有財產聲請強制執行，應認限定繼承人為強制執行
  法第十五條之第三人，得提起第三人異議之訴，請求撤銷強制
  執行程序。」，乃指在執行名義成立後，限定繼承人如欲排除
  執行債權人對其固有財產所為之強制執行程序，應依強制執行
  法第15條規定提起第三人異議之訴，尚難依該決議及判例遽以
  推論限定繼承人於執行名義成立已承當本案訴訟，縱未於言詞
  辯論終結前提出限定繼承之抗辯，嗣於強制執行程序中仍得為
  之。
3.另原法院援引最高法院92年度台上字第2641號民事判決，謂限
  定繼承人未於言詞辯論終結前為限定繼承人之抗辯，於繼承債
  權人聲請對限定繼承人之固有財產強制執行時，仍得提起第三
  人異議之訴。惟上揭民事判決之案例事實，乃債權人於債務人
  死亡後，對債務人之繼承人依督促程序聲請發支付命令，債務
  人之繼承人未於支付送達後20日不變期間內就限定繼承為聲明
  異議，致該支付命令確定。查支付命令乃為督促程序，未經言
  詞辯論，法院僅就當事人間權利義務存在與否為形式審查。與
  本件系爭執行名義係於被上訴人承受訴訟並經言詞辯論而判決
  確定者，尚有不同，且該判決並未成為判例，僅為最高法院就
  具體個案事實所持之見解，並無拘束本件之效力。
五綜上，上訴人抗辯：被上訴人因未於系爭執行名義之本案訴訟
  中為限定繼承之抗辯，經法院為命被上訴人連帶給付之無保留
  判決後，被上訴人應不得於上訴人聲請執行法院對於被上訴人
  之固有財產強制執行時，再為限定繼承之抗辯等語，尚非全無
  可採。因此，被上訴人依據強制執行法第15條之規定，求為撤
  銷上述不爭事實(四)所示之強制執行程序（未含被上訴人丙○○
  所有之不動產部分），為無理由。原審准被上訴人所請，尚有
  未洽。上訴意旨指摘原判決不當，求予廢棄改判，為有理由。
  自應由本院予以廢棄改判，如主文第二項所示。又被上訴人丙
  ○○於本院追加依強制執行法第15條之規定，求為撤銷板橋地
  院95年度執字第42545號強制執行事件就其所有坐落於臺北縣
  林口鄉○○段11-1號土地暨其上建號4565即門牌號碼臺北縣林
  口鄉○○路376巷41號6樓之1建物所有權全部所為之強制執行
  程序，為無理由，應予駁回。又本件係以上訴人之執行債權額
  為訴訟標的價額之核定，故上開追加部分既毋須再繳納裁判費
  ，即無由令被上訴人丙○○負擔此部分訴訟費用。
六本件為判決基礎之事證已臻明確，兩造其餘攻擊防禦及立證方
  法，核於判決結果不生影響，毋庸一一論述，附此敘明。
七據上論結，本件上訴為有理由，被上訴人丙○○追加之訴為無
  理由。爰依民事訴訟法第450條、第78條，判決如主文。
中　　華　　民　　國　　96　　年　　7 　　月　　31　　日
                    民事第九庭
                        審判長法　官  黃熙嫣
                              法　官  呂太郎
                              法　官  楊力進
正本係照原本作成。
如不服本判決，應於收受送達後20日內向本院提出上訴書狀，其
未表明上訴理由者，應於提出上訴後20日內向本院補提理由書狀
（均須按他造當事人之人數附繕本）上訴時應提出委任律師或具
有律師資格之人之委任狀；委任有律師資格者，另應附具律師資
格證書及釋明委任人與受任人有民事訴訟法第466條之1第1項但
書或第2項（詳附註）所定關係之釋明文書影本。
中　　華　　民　　國　　96　　年　　8 　　月　　1 　　日
　　　　　　　　　　　　　　　書記官  蕭進忠
附註：
民事訴訟法第466條之1（第1項、第2項）：
對於第二審判決上訴，上訴人應委任律師為訴訟代理人。但上訴
人或其他法定代理人具有律師資格者，不在此限。
上訴人之配偶、三親等內之血親、二親等內之姻親，或上訴人為
法人、中央或地方機關時，其所屬專任人員具有律師資格並經法
院認為適當者，亦得為第三審訴訟代理人。
